【裁判字號】    90,小上,17
【裁判日期】    900827
【裁判案由】    給付貨款
【裁判全文】
臺灣嘉義地方法院民事判決  九十年度小上字第一七號
    上  訴  人  甲○○○○○○.
    被上訴人    乙○○
右當事人間請求給付貨款事件，上訴人對於中華民國九十年六月十一日本院嘉義簡易
庭九十年度嘉小字第七七號第一審判決提起上訴，本院判決如左：
    主      文
上訴駁回。
第二審訴訟費用由上訴人負擔。
    理      由
一、按對於小額程序之第一審判，得上訴或抗告於管轄之地方法院，其審判以合議行
    之，對於前項第一審裁判之上訴或抗告，非以其違法令為理由，不得為之，民事
    訴訟法第四百三十六條之二十四定有明文；又按同法第四百三十六條之三十二規
    定，第四百四十八條至第四百五十條、第四百六十八條、第四百六十九條第一款
    至第五款於小額事件之上訴程序準用之，而依同法第四百六十八條規定，判決不
    適用法規或適用不當者，為違背法令，判決有同法第四百六十九條所列各款情形
    之一者，為當然違背法令。又第二審法院認上訴無理由者，應為駁回之判決。
二、上訴意旨略以：本件被上訴人夥同訴外人即介紹人陳鴻仁親至上訴人工廠，向上
    訴人訂購廚具一套，並言明貨款新台幣七萬八千八百元，被上訴人應支付予上訴
    人，而上訴人須支付上開價款百分之五之金額予陳鴻仁，且經上訴人派員至被上
    訴人指定之處所安裝廚具設備，而非被上訴人於原審所抗辯之裝潢工程，兩者顯
    有不同。又按民法第二百零九條第一項、第二百十二條之規定，被上訴人與陳鴻
    仁親至上訴人工廠挑選廚具之顏色、材質、品牌及為訂購，其貨款金額、付款方
    法、安裝地點及廚具之驗收，均為被上訴人所同意，而陳鴻仁非廚具之專業人士
    ，除賺取價款百分之五介紹費外，餘均不能有所置喙，且廚具安裝在被上訴人住
    處，並由被上訴人單獨使用，基於使用者付費原則，被上訴人自應支付上開貨款
    ，惟被上訴人因疏於注意，致將上開貨款交付陳鴻仁，被上訴人顯有過失，依民
    法第二百二十條之規定，債務人就其故意、過失之行為應負責任，自應負責清償
    上開貨款等語。
三、經查，原判決綜合上訴人提出之訂貨單、存證信函等件及證人陳鴻仁之證述，認
    上訴人之主張為無理由，判決上訴人之訴及假執行之聲請均駁回，並無不合。按
    債權人基於債之關係，得向債務人請求給付，固為民法第一百九十九條所明定；
    然債之關係，存在於雙方當事人間，以締結契約之當事人為準，債權人不得對於
    債務人以外之人請求履行，是為債權契約之相對性（最高法院八十七年台抗字第
    二三一判決意旨參照）。次查：（一）本件上訴人主張之事實，雖據其提出訂貨
    單一紙為證，惟觀之上開訂貨單其上記載之訂貨人係訴外人陳鴻仁，而非被上訴
    人本人，故上訴人指稱被上訴人係買受人，即與其所提之證據不符，雖被上訴人
    對於曾與陳鴻仁一同至上訴人之工廠挑選廚具顏色、型式之事實不爭執，惟被上
    訴人曾委託陳鴻仁裝潢其住處，乃經陳鴻仁偕同被上訴人至上訴人工廠挑選廚具
    顏色、材質，而該廚具費用均計算在裝潢工程費用內，並經被上訴人向陳鴻仁付
    清，而該廚具係以陳鴻仁名義訂購等情，業據證人陳鴻仁於原審結證在卷（見原
    審九十年四月二十三日言詞辯論筆錄），復有收據三紙附於原審卷可按，此亦為
    上訴人所不爭執，故被上訴人於原審抗辯其係委託陳鴻仁裝潢，該套廚具係屬裝
    潢之一部分，且已將裝潢費用全部給付陳鴻仁，上開貨款未付係陳鴻仁與上訴人
    間之問題，與被上訴人無涉乙節，自屬可信；（二）復查，上訴人於原審審理時
    亦自承：因為是陳鴻仁介紹的，所以訂貨人陳鴻仁，由陳鴻仁賺取百分之五的介
    紹費等語（見原審九十年五月二十八日言詞辯論筆錄），足見本件應係陳鴻仁欲
    賺取介紹費，而由其本人名義與上訴人訂立買賣契約無訛。綜上，本件上訴人主
    張之廚具買賣契約既係上訴人與訴外人陳鴻仁所訂立，而上訴人復未能舉證證明
    被上訴人與陳鴻仁有代理，或有其他足使陳鴻仁所為之法律行為效果歸於被上訴
    人之證據資料，其主張上訴人應負買受人之給付價金義務，即無足採，此業均經
    原審論述甚明，並無違誤；（三）至上訴人另主張因被上訴人疏於注意，致將上
    開貨款交付陳鴻仁，被上訴人顯有過失，依民法第二百二十條之規定，債務人就
    其故意、過失之行為應負責任，自應負責清償上開貨款云云。惟本件廚具買賣契
    約之當事人係存於上訴人與陳鴻仁之間，已見上述，被上訴人既非本件買賣契約
    之債務人，自無上開法條規定之適用甚明，上訴人此部份之主張，洵屬無據，併
    此敘明。綜上所述，本件上訴既有上述情形，而上訴人復未具體表明原審判決究
    有何其他「不適用法規」、「適用法規不當」或民事訴訟法第四百六十九條各款
    之情形，上訴人執前詞指摘原判決違背法令，求予廢棄改判，自非足取，本件上
    訴為無理由，應予駁回，爰依民事訴訟法第四百三十六條之二十九第二款之規定
    ，不經言詞辯論逕以判決駁回其上訴。
四、據上論結，本件上訴為無理由，依民事訴訟法第四百三十六條之二十九第二款、
    第四百三十六條之三十二第二項、第四百四十九條第一項、第七十八條，判決如
    主文。
中      華      民      國    九十      年      八      月    二十七    日
~B臺灣嘉義地方法院民事第二庭
~B    審判長法官  夏金郎
~B    法      官  陳杰正
~B    法      官  李文輝
右為正本係照原本作成。
本判決不得上訴。
中      華      民      國    九十      年      九      月      四      日
~B    書  記  官  楊福源


司法院資訊處製作；財團法人民間司法改革基金會備份。
